臺北高等行政法院判決
                                       99年度簡字第628號
原      告　吉堅企業有限公司
代　表　人　呂建華（董事）住同上
被      告　財政部臺北市國稅局
代　表　人　陳金鑑（局長）住同上
上列當事人間營業稅罰鍰事件，原告不服財政部中華民國99年6
月30日台財訴字第09900225560 號（案號：第09901351號）訴願
決定，提起行政訴訟，本院判決如下：
    主  文
訴願決定及原處分（含復查決定）均撤銷。
訴訟費用由被告負擔。
　　事實及理由
一、程序事項：
    本件因屬不服行政機關所為罰鍰處分而涉訟，其標的之金額
    為新臺幣（下同）6,000 元，係在40萬元以下，依行政訴訟
    法第229 條第1 項第2 款規定，應適用簡易程序，本院並依
    同法第233 條第1 項規定，不經言詞辯論，逕行裁判。又被
    告代表人變更，新任代表人陳金鑑具狀向本院聲明承受訴訟
    ，應為准許。
二、事實概要：
    被告認定原告將其申購之民國（下同）98年7-8 月統一發票
    轉供武國建設有限公司（以下簡稱武國公司）使用，經被告
    查獲，處罰鍰6,000 元。原告不服，申經復查結果，未獲變
    更，原告仍未甘服，提起訴願，遭決定駁回，遂向本院提起
    本件行政訴訟。
三、原告訴稱：
  (1)原告因申購98年7-8 月三聯式統一發票（字軌號碼字GU0000
    0000至GU00000000），與同時同地武國公司申購同期之三聯
    式統一發票（字軌號碼自GU00000000至GU00000000），彼此
    互相拿錯並據為使用，被告依加值型與非加值型營業稅法（
    以下簡稱營業稅法）第47條第2 款，將統一發票轉供他人使
    用者裁處罰鍰，經復查申請更正申購發票紀錄，遭被告復查
    決定駁回，原告就裁處法條與過失事實不符提起訴願，亦遭
    駁回。
  (2)原告並無將自身申購之統一發票轉供他人使用，而是被他人
    拿錯去使用，納稅義務人申購之統一發票，彼此拿錯並據為
    使用者，並非營業稅法第47條第2 款處罰之規定，被告機關
    逕自引用裁罰原告，顯不適法。又經由錯拿者關係人武國公
    司出具說明書，證明並非原告提供給予使用，被告未就上項
    說明採證，致混淆事實。
  (3)營業稅法第47條第2 款之處罰規定係為防止納稅義務人蓄意
    或幫助他人逃避納稅義務而設，原告所申購之統一發票係被
    他人拿錯去使用，並非原告蓄意主動提供給予他人使用，並
    無犯意，實質上兩家公司各負納稅義務，各有申購統一發票
    ，並無拿取別人所申購之統一發票加以使用之必要，顯係疏
    失，被告應可飭裁罰機關更正統一發票售票紀錄即可化解，
    但卻怠於行政，枉顧百姓權益，肆意曲引法令，枉指原告將
    統一發票提供他人使用，原、被告之疏失並未造成國庫稅收
    之損失，或有意圖自身或幫助他人逃避納稅義務，既無受害
    者亦無不當得利者，被告濫引法條處罰原告，有失該法條立
    法之意旨。
  (4)綜上，按營業稅法第47條第2 款之處罰規定係為防止納稅義
    務人蓄意或幫助他人逃避納稅義務而設，原告所申購之統一
    發票係被他人（武國公司）拿錯去使用並非原告蓄意主動提
    供給予他人使用，並無犯意，被告據以裁罰原告，顯有違誤
    。因而聲明：「訴願決定及原處分（含復查決定）均撤銷，
    訴訟費用由被告負擔」。
四、被告抗辯：
  (1)按營業稅法第32條第1 項前段、第3 項及第47條第2 款規定
    ：「營業人銷售貨物或勞務，應依本法營業人開立銷售憑證
    時限表規定之時限，開立統一發票交付買受人……統一發票
    ，由政府印製發售，或核定營業人自行印製；其格式、記載
    事項與使用辦法，由財政部定之。」、「納稅義務人，有左
    列情形之一者，除通知限期改正或補辦外，處1 千元以上1
    萬元以下罰鍰；逾期仍未改正或補辦者，得連續處罰，並得
    停止其營業：……二、將統一發票轉供他人使用者。」次按
    現行法規所定貨幣單位折算新臺幣條例第2 條規定：「現行
    法規所定金額之貨幣單位為圓、銀元或元者，以新臺幣元之
    3 倍折算之。」又按稅務違章案件裁罰金額或倍數參考表規
    定：「將統一發票轉供他人使用者：一、查獲前報備者，處
    新臺幣3 千元（國幣1 千元）罰鍰。二、除前項違章情形外
    ，處新臺幣6 千元（國幣2 千元）罰鍰。」再按行政罰法第
    7 條第1 項規定：「違反行政法上義務之行為，非出於故意
    或過失者，不予處罰。」
  (2)原告將98年7-8 月統一發票（字軌號碼自GU00000000至GU00
    000000）合計2 紙，轉供武國公司使用，經被告查獲，有98
    年7-8 月營業人開立發票非屬其所申購發票清單及說明書影
    本可稽，被告依首揭規定處罰鍰6,000 元。
  (3)查原告98年6 月29日購買已印製字軌統一發票1 本（起訖號
    碼為GU00000000000000000 ），其中字軌號碼GU00000000至
    GU00000000確為武國公司所使用，有統一發票購票證影本及
    原告與武國公司98年11月12日說明書附卷可稽。況原告與武
    國公司均為獨立之法人組織，且已分別申購發票，自應盡其
    注意義務，持用各自申購之發票，俾免因發票使用人與申購
    人不同，造成稽徵機關勾稽查緝之困擾。
  (4)綜上，原告申購之統一發票由武國公司使用，違章事證明確
    ，難謂無過失，自應受罰，被告審酌其違章情節，依首揭規
    定裁處罰鍰6,000 元並無違誤，而聲明：「原告之訴駁回，
    訴訟費用由原告負擔」。
五、得心證之理由：
  (1)按營業稅法第32條第1 項前段、第3 項及第47條第2 款規定
    ：「營業人銷售貨物或勞務，應依本法營業人開立銷售憑證
    時限表規定之時限，開立統一發票交付買受人……統一發票
    ，由政府印製發售，或核定營業人自行印製；其格式、記載
    事項與使用辦法，由財政部定之。」「納稅義務人，有左列
    情形之一者，除通知限期改正或補辦外，處1 千元以上1 萬
    元以下罰鍰；逾期仍未改正或補辦者，得連續處罰，並得停
    止其營業：……二、將統一發票轉供他人使用者。」，而被
    告據以裁罰之基礎事實為「原告將其申購之98年7-8 月統一
    發票轉供武國公司使用」，而違反營業稅法第47條第2 款之
    規定。兩造之爭執在於：原告主張「原告並無將自身申購
    之統一發票轉供他人使用，而是被他人拿錯去使用，納稅義
    務人申購之統一發票，彼此拿錯並據為使用者，並非營業稅
    法第47條第2 款處罰之規定」；而被告抗辯「原告與武國
    公司均為獨立之法人組織，且已分別申購發票，自應盡其注
    意義務，持用各自申購之發票，俾免因發票使用人與申購人
    不同，造成稽徵機關勾稽查緝之困擾」。
  (2)若如被告抗辯所稱，原告與武國公司均為獨立之法人組織，
    分別申購發票，自應盡其注意義務，持用各自申購之發票，
    俾免因發票使用人與申購人不同，造成稽徵機關勾稽查緝之
    困擾等，但被告所稱之注意義務是核對「持用各自申購之發
    票」，如果違反義務則應為「未經核對而開立他人所申購之
    發票」，則處罰之行為應為「未經核對而錯開發票之行為」
    ，如果原告未經核對而錯開武國公司之發票當罰原告，如果
    武國公司未經核對而錯開原告之發票當罰武國公司，此乃所
    謂之「未經核對而錯開發票」之處罰。然而，營業稅法第47
    條第2 款之處罰規定，並非上開「未經核對而錯開發票」之
    處罰，而是「將統一發票轉供他人使用」之行為，因此「武
    國公司開立原告之發票，若因原告將統一發票轉供武國公司
    使用」則該罰原告，所以法規範之處罰重心在於「轉供行為
    」，本案被告應證明之核心事實為「原告有無將統一發票轉
    供武國公司使用」，現實存在之證據為「武國公司確實使用
    原告之發票」，但並無證據顯示「這些發票是原告所轉供」
    ；武國公司與原告同時申請發票而互相錯拿發票，因此原告
    開立了武國公司之發票（參原處分卷p-13），而武國公司開
    立了原告之發票（參原處分卷p-09），雙方錯拿發票，未經
    核對而錯開發票，是會造成稽徵機關勾稽查緝之困擾，被告
    所稱「原告申購之統一發票由武國公司使用」是事實，但這
    並非「原告將統一發票轉供武國公司使用」之行為，既無證
    據顯示原告轉供發票之行為，自不能以原告違反營業稅法第
    47條第2 款之規定而加以處罰。
六、綜上所述，原告主張為可採，原處分（含復查決定）以原告
    違反營業稅法第47條第2 款之規定而加以處罰，核屬違誤，
    訴願決定未予以糾正，亦有未洽。原告訴請撤銷，為有理由
    ，訴願決定及原處分（含復查決定）均應予以撤銷。
七、據上論結，本件原告之訴為有理由，爰依行政訴訟法第233
    條第1 項、第98條第1 項前段，判決如主文。
中　　華　　民　　國　　100　 年　　4　　 月　　29　　日
　　　　　　　　　臺北高等行政法院第七庭
                                    法  官　陳心弘
上為正本係照原本作成。
本件以訴訟事件所涉及之法律見解具有原則性者為限，始得於本
判決送達後20日內向本院提出上訴狀並表明上訴理由，如已於本
判決宣示後送達前提起上訴者，應於判決送達後20日內補具上訴
理由（均按他造人數附繕本），且經最高行政法院許可後方得上
訴。
中　　華　　民　　國　　100　 年　　4　　 月　　29　　日
 　　　　　　　　　　 　　          書記官  鄭聚恩